臺灣高等法院臺中分院刑事裁定　　　　96年度聲減字第3124號
聲　請　人　臺灣高等法院臺中分院檢察署檢察官
受　刑　人　甲　○
上列受刑人所犯如附表所列各罪，已經判決罪刑確定，聲請人聲
請減刑及定其應執行之刑（聲請案號：96年聲減字第3211號），
本院裁定如下：
    主  文
甲○所犯如附表所列之罪，均減刑詳如附表所載，應執行有期徒
刑陸月，如易科罰金，以銀元參佰元即新台幣玖佰元折算壹日。
    理  由
一、查受刑人甲○因於附表所列日期犯如附表所列之罪，經分別
    判處如附表所列之刑，均經確定在案。茲檢察官以其犯罪時
    間均在中華民國96年4月24日以前，合於減刑條件，聲請予
    以減刑，並聲請定其應執行之刑。
二、刑法第2條第1項規定：「行為後法律有變更者，適用行為時
    之法律。但行為後之法律有利於行為人者，適用最有利於行
    為人之法律」。依刑法第51條定應執行刑時，「裁判確定前
    犯數罪，其中一罪在新法施行前者，亦同（即亦應為新舊法
    比較）」最高法院95年5月23日第8次刑事庭會議決議可資參
    照。受刑人甲○於裁判確定前犯各罪均係於95年7月1日之前
    犯之，而刑法第51條業於民國94年1月7日修正公布，並於95
    年7月1日施行，修正前刑法第51條規定：「數罪併罰，分別
    宣告其罪之刑，依左列各款定其應執行者：」其中第5款規
    定：「宣告多數有期徒刑者，於各刑中之最長期以上，各刑
    合併之刑期以下，定其刑期。但不得逾二十年。」修正後刑
    法第51條第5款規定：「宣告多數有期徒刑者，於各刑中之
    最長期以上，各刑合併之刑期以下，定其刑期。但不得逾三
    十年」比較結果，修正後刑法並非較有利於行為人，依刑法
    第2條第1項前段之規定，仍應依修正前刑法，定其應執行之
    刑。
三、次查，受刑人行為後，刑法第41條曾於90年1月10日經總統
    公布修正（自同年月12日施行），再於94年2月2日公布修正
    （自95年7月1日施行）。依90年1月10日公布修正前第41條
    係規定：「犯最重本刑為三年以下有期徒刑以下之刑之罪，
    而受六月以下有期徒刑或拘役之宣告，因身體、教育、職業
    或家庭之關係，執行顯有困難者，得以一元以上三元以下折
    算一日，易科罰金。」90年1月10公布修正之同條文則規定
    ：「犯最重本刑為五年以下有期徒刑以下之刑之罪，而受六
    個月以下有期徒刑或拘役之宣告，因身體、教育、職業、家
    庭之關係或其他正當事由，執行顯有困難者，得以一元以上
    三元以下折算一日，易科罰金。但確因不執行所宣告之刑，
    難收矯正之效，或難以維持法秩序者，不在此限。併合處罰
    之數罪，均有前項情形，其應執行之刑逾六月者，亦同。」
    而94年2月2日公布修正，95年7月1日施行之刑法第41條第1
    項前段規定：「犯最重本刑為五年以下有期徒刑以下之刑之
    罪，而受六個月以下有期徒刑或拘役之宣告者，得以新臺幣
    一千元、二千元或三千元折算一日，易科罰金。」且刑法施
    行法第3條之1第3項規定：「於九十四年一月七日刑法修正
    施行前犯併合處罰數罪中之一罪，且該數罪均符合第四十一
    條第一項得易科罰金之規定者，適用九十四年一月四日修正
    之刑法第四十一條第二項規定。」經比較新舊法結果，以90
    年1月10公布修正之刑法第41條擴大得易科罰金之範圍，凡
    「所犯最重本刑為五年以下有期徒刑之罪」即得易科罰金，
    對受刑人而言自較有利；且95年7月1日修正施行前之易科罰
    金折算標準，依修正前罰金罰鍰提高標準條例第2條前段（
    現已刪除）規定，就其原定數額提高為100倍折算1日，即應
    以銀元300元折算1日，經換算為新臺幣後，應以新臺幣900
    元折算1日，與95年7月1日修正施行後之易科罰金折算標準
    ，應以新臺幣1,000元、2,000元或3,000元折算1日相較，以
    95 年7月1日修正施行前之規定較有利於受刑人。本件之易
    科罰金範圍及折算標準，經比較新舊法結果，以90年1月10
    日修正公布之刑法較有利於受刑人，是依刑法第2條第1項前
    段之規定，應適用90年1月10日修正公布之刑法第41條第1項
    前段、修正前罰金罰鍰提高標準條例第2條之規定，諭知以
    銀元300元即新台幣900元折算1日為易科罰金之折算標準。
四、本件經核尚無不合，應予准許。爰依中華民國九十六年罪犯
    減刑條例第2條第1項第3款、第8條第1項、第3項、第9條、
    第10條第2項、第12條，刑法第2條第1項、第53條，刑法施
    行法第3條之1第3項，修正前刑法第41條第1項前段、第51條
    第5款，修正前罰金罰鍰提高標準條例第2條，現行法規所定
    貨幣單位折算新臺幣條例第2條，裁定如主文。
中　　華　　民　　國　　96　　年　　10　　月　　12　　日
            刑事第十庭　審判長法　官　林  照  明
                              法　官  蔡  名  曜
                              法　官  郭  瑞  祥
上列正本證明與原本無異。
不得抗告。
                              書記官  李  妍  嬅
中　　華　　民　　國　　96　　年　　10　　月　　15　　日
受刑人甲○減刑及定應執行之刑案件一覽表
┌────────┬─────────────┬────────────┐
│編        號    │     1                    │     2                  │
├────────┼─────────────┼────────────┤
│罪        名    │業務上侵占                │業務上侵占              │
├────────┼─────────────┼────────────┤
│宣   告   刑    │有期徒刑6月（已執行完畢） │有期徒刑6月             │
├────────┼─────────────┼────────────┤
│犯 罪 日 期     │90.07.10                  │87年7月間               │
├────────┼─────────────┼────────────┤
│偵查 (自訴) 機關│臺中地檢91年度偵字第4487號│南投地檢95年偵字第1353號│
│年度案號        │                          │                        │
├─┬──────┼─────────────┼────────────┤
│最│法    院    │臺灣高等法院臺中分院      │臺灣高等法院臺中分院    │
│後├──────┼─────────────┼────────────┤
│事│案    號    │90年度上易字第974號       │95年度上易字第1002號    │
│實├──────┼─────────────┼────────────┤
│審│判決日期    │92.08.21                  │95.10.12                │
├─┼──────┼─────────────┼────────────┤
│  │法    院    │臺灣高等法院臺中分院      │臺灣高等法院臺中分院    │
│確├──────┼─────────────┼────────────┤
│定│案    號    │92年度上易字第974號       │95年度上易字第1002號    │
│判├──────┼─────────────┼────────────┤
│決│判決確定日期│92.08.21                  │95.10.12                │
├─┴──────┼─────────────┼────────────┤
│所犯法條        │刑法第336條第2項          │刑法第336條第2項        │
├────────┼─────────────┼────────────┤
│合於九十六年罪犯│第2條第1項第3款           │第2條第1項第3款         │
│減刑條例        │                          │                        │
├────────┼─────────────┼────────────┤
│減刑後徒刑、拘役│有期徒刑3月               │有期徒刑3月             │
│或罰金金額或褫奪│                          │                        │
│公權期間        │                          │                        │
├────────┼─────────────┼────────────┤
│備註            │編號1、2係數罪併罰        │編號1、2係數罪併罰      │
└────────┴─────────────┴────────────┘
